臺灣高雄地方法院刑事判決　　　　　　100年度審訴字第775號
公　訴　人　臺灣高雄地方法院檢察署檢察官
被　　　告　陳昭明
上列被告因違反毒品危害防制條例案件，經檢察官提起公訴（10
0 年度毒偵字第811 號），嗣因被告就被訴事實為有罪陳述，經
本院告知簡式審判程序意旨並聽取公訴人及被告之意見後，本院
合議庭裁定由受命法官獨任依簡式審判程序審理，判決如下：
    主  文
陳昭明施用第一級毒品，累犯，處有期徒刑拾月；又持有第一級
毒品，累犯，處有期徒刑肆月。扣案之第一級毒品海洛因壹包（
含包裝袋壹只，驗前淨重零點零柒柒公克，驗餘淨重零點零陸陸
公克），沒收銷燬之。應執行有期徒刑壹年壹月。扣案之第一級
毒品海洛因壹包（含包裝袋壹只，驗前淨重零點零柒柒公克，驗
餘淨重零點零陸陸公克），沒收銷燬之。
    事  實
一、陳昭明前於民國87年間因施用毒品案件，經本院以87年度毒
    聲字第242 號裁定送觀察、勒戒後，認有繼續施用毒品之傾
    向，再以87年度毒聲字第692 號裁定令入戒治處所施以強制
    戒治，嗣經裁定停止戒治及撤銷停止戒治，於89年1 月19日
    強制戒治期滿執行完畢釋放，並經臺灣高雄地方法院檢察署
    檢察官以89年度戒毒偵字第202 號為不起訴處分確定。又於
    前開強制戒治執行完畢釋放後5 年內之89年間，因施用第一
    級毒品案件，經本院裁定送強制戒治，同案並經檢察官提起
    公訴，由臺灣高等法院高雄分院（下稱高雄高分院）以91年
    度上訴字第1015號各判處有期徒刑8 月、10月，應執行有期
    徒刑1 年4 月確定。另於97年間因施用毒品案件，經本院以
    97年度審訴字第3227號判處有期徒刑9 月確定。又因施用毒
    品案件，先後經本院以97年度審訴字第5614號、98年度審訴
    字第315 號各判處有期徒刑8 月確定，並裁定應執行刑為有
    期徒刑1 年2 月，與前開有期徒刑9 月接續執行，於99年9
    月23日縮刑期滿執行完畢。
二、陳昭明猶不知悔改，復基於施用第一級毒品之犯意，於100
    年1 月17日上午10時許，在其位於高雄市○○區○○路34號
    5 樓住處內，以將第一級毒品海洛因摻水置於針筒內注射之
    方式，施用海洛因1 次。另基於持有第一級毒品之犯意，於
    100 年1 月19日上午10時30分許，在高雄市○○區○○路某
    處，以新臺幣500 元之代價，向真實姓名、年籍不詳，綽號
    「建仔」之成年男子購買海洛因1 包（驗前淨重0.077 公克
    ，驗餘淨重0.066 公克），而非法持有之。嗣於同年1 月19
    日上午10時30分許，陳昭明購買毒品後，旋即在高雄市○○
    區○○路51號前，遭警方臨檢盤查，乃於警方未發覺其持有
    第一級毒品犯行時，主動自褲子左邊口袋內取出上開未及施
    用之海洛因1 包交予警方查扣，並坦承施用海洛因之犯行，
    而願接受裁判，經其同意採尿送驗後，結果呈嗎啡陽性反應
    ，始悉上情。
三、案經高雄市政府警察局仁武分局移送臺灣高雄地方法院檢察
    署檢察官偵查起訴。
    理  由
一、本件被告陳昭明所犯係死刑、無期徒刑、最輕本刑為3 年以
    上有期徒刑以外之罪，其於審判程序中就被訴事實為有罪之
    陳述，經法官告知簡式審判程序之旨，並聽取公訴人及被告
    之意見後，經本院合議庭裁定由受命法官獨任進行簡式審判
    程序。又本件卷內之證據調查，依同法第273 條之2 規定，
    不受第159 條第1 項關於傳聞法則規定之限制，依法均有證
    據能力，合先敘明。
二、上揭犯罪事實業據被告坦承不諱，且被告為警查獲後，經採
    其尿液送驗結果，呈現嗎啡陽性反應，有高雄市政府警察局
    仁武分局大華所偵辦毒品案件尿液採證檢驗對照表、臺灣檢
    驗科技股份有限公司濫用藥物實驗室- 高雄100 年2 月1 日
    第KH/2011/00000000號濫用藥物尿液檢驗報告各1 份在卷可
    稽（見警卷第18頁、偵卷第19頁），而被告為警查扣之白色
    粉末1 包，經送往高雄市立凱旋醫院檢驗結果，確實含有第
    一級毒品海洛因之成分，驗前淨重0.077 公克，驗餘淨重0.
    066 公克，亦有該醫院100 年4 月1 日高市凱醫驗字第1570
    6 號濫用藥物成品檢驗鑑定書1 份附卷可憑（見本院卷第26
    頁），綜上所述，足見被告上開任意性自白與事實相符，得
    為認定被告犯罪之依據。是以，被告上開施用第一級毒品及
    持有第一級毒品之犯行，均堪以認定。
三、按海洛因係毒品危害防制條例第2 條第2 項第1 款所稱之第
    一級毒品，依法不得持有、施用。次按毒品危害防制條例於
    92年7 月9 日修正公布，自93年1 月9 日施行，其中第20條
    、第23條將施用毒品之刑事處遇程序，區分為「初犯」及「
    5 年內再犯」、「5 年後再犯」。依其立法理由之說明：「
    初犯」，經觀察、勒戒或強制戒治後，應為不起訴處分或不
    付審理之裁定；經觀察、勒戒或強制戒治執行完畢釋放後，
    「5 年內再犯」者，因其再犯率甚高，原實施之觀察、勒戒
    及強制戒治既已無法收其實效，爰依法追訴或裁定交付審理
    。至於經觀察、勒戒或強制戒治執行完畢釋放後，「5 年後
    再犯」者，前所實施之觀察、勒戒或強制戒治已足以遮斷其
    施用毒品之毒癮，為期自新及協助其斷除毒癮，仍適用「初
    犯」規定，先經觀察、勒戒或強制戒治之程序。從而依修正
    後之規定，僅限於「初犯」及「5 年後再犯」二種情形，始
    應先經觀察、勒戒或強制戒治程序。倘被告於5 年內已再犯
    ，經依法追訴處罰，縱其第3 次（或第3 次以上）再度施用
    毒品之時間，在初犯經觀察、勒戒或強制戒治執行完畢釋放
    5 年以後，已不合於「5 年後再犯」之規定，且因已於「5
    年內再犯」，顯見其再犯率甚高，原實施觀察、勒戒或強制
    戒治，已無法收其實效，即應依該條例第10條處罰（最高法
    院95年度第7 次刑事庭會議決議參照）。查本件被告有如事
    實欄所載，受強制戒治執行完畢釋放後5 年內，又於89年間
    ，因施用第一級毒品案件，經高雄高分院以91年度上訴字第
    1015號各判處有期徒刑8 月、10月，應執行有期徒刑1 年4
    月確定之事實，有臺灣高等法院被告前案紀錄表1 份在卷可
    憑，足認其再犯率甚高，原實施觀察、勒戒、強制戒治程序
    ，顯無法遮斷其毒癮而收其實效，則其本件於前揭時、地再
    度施用海洛因之犯行，即非屬該條例第20條第3 項所稱「5
    年後再犯」之情形，揆諸前揭最高法院決議意旨，自應依該
    條例第10條之規定予以追訴處罰。從而，本件事證明確，被
    告涉犯毒品危害防制條例第10條第1 項之罪，應堪認定。
四、核被告所為，係犯毒品危害防制條例第10條第1 項之施用第
    一級毒品罪、同條例第11條第1 項之持有第一級毒品罪。施
    用毒品罪部分，其為施用而持有第一級毒品之低度行為，應
    為其施用之高度行為所吸收，不另論罪。又被告業已坦承扣
    案之海洛因1 包為其所有，甫購買即為警查獲等情（見警卷
    第5 頁、本院卷第30頁），檢察官於起訴書雖未引用持有第
    一級毒品之法條，惟已於起訴書犯罪事實欄載明被告持有第
    一級毒品，而為警當場查扣之事實，並經檢察官當庭補充被
    告另涉犯毒品危害防制條例第11條第1 項持有第一級毒品罪
    嫌，本院自應予以審理。被告所犯上開二罪，犯意各別，行
    為互殊，應予分論併罰。被告有如事實欄所載，受有期徒刑
    執行完畢之事實，有臺灣高等法院被告前案紀錄表附卷可參
    ，其受徒刑之執行完畢，5 年內故意再犯此二件有期徒刑以
    上之罪，均為累犯，應各依刑法第47條第1 項規定，加重其
    刑。又被告於警方未發覺其持有海洛因犯罪事實之前，主動
    交付毒品，並於警詢時坦承施用海洛因犯行，而願接受裁判
    之事實，有警詢筆錄及移送書1 份在卷可憑（見警卷第5 頁
    、偵卷第1 頁），爰就其上開二犯行，各依刑法第62條前段
    規定，減輕其刑，並依法先加後減之。爰審酌被告前有多次
    施用毒品前科，素行不佳，有上開臺灣高等法院被告前案紀
    錄表可參，其經觀察、勒戒、強制戒治及刑之執行後，仍未
    能徹底戒絕毒品，再犯本件施用第一級毒品及持有第一級毒
    品罪，顯見其意志不堅，毫無戒毒悔改之意，且其施用毒品
    造成家庭負擔，對於國家、社會治安有潛在之危險及影響，
    其明知國家對於毒品嚴格查緝之禁令，猶非法持有第一級毒
    品，行為實有不該，惟念及被告於本院審理時尚能坦承犯行
    ，且其本次施用毒品，乃戕害一己之身體健康，尚無證據證
    明其於施用毒品後犯案害及他人，並考量其犯罪動機、目的
    、所生危害，及其自稱高職畢業、家庭經濟狀況小康、現無
    工作等一切情狀（見警卷第4 頁調查筆錄受詢問人欄、本院
    卷第40頁），分別量處如主文所示之刑，並定其應執行之刑
    ，以示懲儆。另扣案之海洛因1 包（含沾有微量海洛因而無
    法析離之包裝袋1 只，驗前淨重0.077 公克，驗餘淨重0.06
    6 公克），經鑑定後確含有海洛因之成分，已如上述，係毒
    品危害防制條例第2 條第2 項第1 款所列之第一級毒品，不
    問屬於犯人與否，均應依毒品危害防制條例第18條第1 項前
    段之規定，宣告沒收銷燬之；至鑑驗所耗損之毒品，既已滅
    失，自無庸宣告沒收銷燬，附此敘明。
據上論斷，應依刑事訴訟法第299 條第1 項前段、第273 條之1
第1 項，毒品危害防制條例第10條第1 項、第11條第1 項、第18
條第1 項前段，刑法第11條、第47條第1 項、第62條前段、第51
條第5 款，判決如主文。
本案經檢察官王兆琳到庭執行職務。
中    華    民    國    100   年     5    月    12    日
                      刑事第十庭      法  官  周佳佩
以上正本證明與原本無異。
如不服本判決應於收受判決後10日內向本院提出上訴書狀，並應
敘述具體理由。其未敘述上訴理由者，應於上訴期間屆滿後20日
內向本院補提理由書（均須按他造當事人之人數附繕本) 「切勿
逕送上級法院」。
中    華    民    國    100   年    5    月     12    日
                                     書記官   李承悌
附錄本案論罪科刑法條：
毒品危害防制條例第10條第1 項
施用第一級毒品者，處6 月以上5 年以下有期徒刑。
毒品危害防制條例第11條第1 項
持有第一級毒品者，處3 年以下有期徒刑、拘役或新臺幣5 萬元
以下罰金。